【裁判字號】    89,訴,2324
【裁判日期】    891110
【裁判案由】    偽造有價證券
【裁判全文】
台灣台中地方法院刑事判決                        八十九年度訴字第二三二四號
    公  訴  人  台灣台中地方法院檢察署檢察官
    被      告  丙○○
    指定辯護人  本院公設辯護人  戊○○
右列被告因偽造有價證券等案件，經檢察官提起公訴（八十九年度偵字第三二九九號
），本院判決如左：
    主      文
丙○○行使偽造私文書，足以生損害於他人，處有期徒刑柒月，「平順小客車租賃有
限公司租車契約」之借用人欄及本票發票人欄內偽造之「乙○○」簽名各壹枚及指印
肆枚，均沒收。又因過失致人於死，處有期徒刑壹年陸月。主刑部分應執行有期徒刑
貳年。
    事      實
一、丙○○無自用小客車之駕駛執照，為練習開車，竟擅自持其胞兄乙○○之身分證
    及自用小客車駕駛執照，於民國八十九年一月二十一日上午十時二十五分許，至
    台中市○○街二九六號平順小客車租賃有限公司（下稱平順公司），租借自用小
    客車，並向平順公司負責人丁○○佯稱其為乙○○，在平順公司租車契約之借用
    人欄及未載金額之本票發票人欄內，偽簽「乙○○」之簽名各一枚及按捺指印四
    枚，偽造成私文書，持以行使，交付丁○○，租得車牌Ｘ２─３５２６號自用小
    客車，足生損害於乙○○及平順公司。丙○○租得上開自用小客車後，竟無駕駛
    執照，即駕駛該車載其國中同學許令穎，沿台中市○○路，由西往東行駛，於同
    日十二時五分許，途經台中市○○路一三號前，本應注意：(1)行車速度，依標誌
    之規定，在市區道路時速不得超過四十公里，(2)汽車行駛時，駕駛人應注意車前
    狀況，並隨時採取必要之安全措施，(3)於超越同一車道之前車時，應顯示左方向
    燈並於前車左側保持半公尺以上之間隔超過，而當時之天候晴，日間自然光線，
    路面乾燥無缺陷，道路無障礙物，且視距良好，並無不能注意之情形，丙○○竟
    疏未注意，仍貿然以時速約九十公里之高速，超速行駛，亦未注意車前狀況，且
    於自右側超越同向前方由張清安（另經檢察官為不起訴處分）所駕駛之車牌Ｑ０
    ─９２９６號自用小客車，未保持適當之間隔，而因而擦撞前車右後側車身，造
    成其所駕駛之Ｘ２─３５２６號自用小客車失控打滑，衝向右側，滑行約十餘公
    尺後，猛裂撞上路邊之行道樹及電線桿，致車內之乘客許令穎受有頭部外傷顱內
    出血之傷害，經送醫急救，延至八十九年一月二十五日十二時四十分許，不治死
    亡。
二、案經許令穎之母甲○告訴暨台灣台中地方法院檢察署檢察官據報相驗後自動檢舉
    偵查起訴。
    理      由
一、右揭事實，業據被告丙○○坦承不諱，核與證人乙○○、丁○○、江清標、張清
    安及江明宏證述之情節相符，並有平順公司租車契約、本票、乙○○身分證影本
    、駕照影本、台中市警察局交通警察隊交通事故調查報告表、履勘現場筆錄各一
    份及現場照片九幀附卷可稽。被告未徵得乙○○之同意，冒用乙○○之名義偽造
    租車契約之私文書，並持以行使，向平順公司租得自用小客車，自足生損害於乙○○及平順公司。又被害人許令穎確因本件車禍致頭部外傷顱內出血死亡，業經
    台灣台中地方法院檢察署檢察官督同檢驗員相驗屍體明確，製有勘驗筆錄、相驗
    屍體證明書及驗斷書在卷可憑。按行車速度，依標誌之規定，無標誌者，在市區
    道路，時速不得超過四○公里；又汽車行駛時，駕駛人應注意車前狀況，並隨時
    採取必要之安全措施；又超越同一車道之前車時，應顯示左方向燈並於前車左側
    保持半公尺以上之間隔超過，道路交通安全規則第九十三條第一項第一款、第九
    十四條第三項及第一百零一條第五款分別定有明文。本件肇事路段係市區道路，
    車行速率限制為每小時四○公里以下，當時之天候晴，日間自然光線，路面乾燥
    無缺陷，道路無障礙物，且視距良好等情，有上開道路交通事故調查報告表可證
    ，顯見並無不能注意之情事。惟被告於前揭時地駕駛車輛，應注意能注意而不注
    意上開規定，仍貿然超速行駛，復未注意車前狀況，且未保持超越前車之適當間
    隔，以致肇事，被告之行為顯有過失。況本件經送請台灣省台中市區車輛行車事
    故鑑定委員會鑑定結果，亦持相同看法，有該委員會中市鑑字第八九○一八五號
    鑑定意見書在卷可稽。而被害人確因本件車禍死亡，已如前述，則被告之過失行
    為與被害人之死亡結果間，自具有相當之因果關係。綜上所述，被告偽造私文書
    復持以行使及過失致人於死之罪證已臻明確，其犯行洵堪認定。
二、核被告所為，係犯刑法第二百十六條、第二百十條之偽造私文書罪、同法第二百
    七十六條第一項之過失致人於死罪。被告雖在未載票面金額之本票發票人欄內，
    偽造「乙○○」之署押（簽名並按捺指印），惟該本票既無一定金額之記載，非
    屬有效之票據，且觀其形式，尚非達表示發票人負擔一定金額債務之意，非屬私
    文書，此部分之行為應僅構成偽造署押；又該本票與租車契約同紙鉛印，整體觀
    之，該未記載金額之本票核屬租車契約之一部，則被告偽造「乙○○」之署押（
    簽名並按捺指印），係偽造私文書之階段行為；偽造私文書進而行使，偽造之低
    度行為應為行使之高度行為所吸收，均不另論罪。被告無駕駛執照駕車，因而致
    人死亡，應依道路交通處罰條例第八十六條第一項之規定加重其刑。所犯上開二
    罪，犯意各別，行為互殊，犯罪構成要件不同，應分論併罰。爰審被告犯罪之動
    機、手段、所生危害，其無駕駛執照且超速駕車肇事，過失程度非輕，惟犯後尚
    能坦承犯行，態度良好等一切情狀，就其所犯各罪分別量處如主文所示之主刑，
    並定其應執行之刑，以示懲儆。「平順小客車租賃有限公司租車契約」之借用人
    欄及本票發票人欄內偽造之「乙○○」簽名各一枚及其上之指印四枚，核屬偽造
    之署押，應併依刑法第二百十九條之規定，宣告沒收。
三、公訴意旨另以：被告在本票之發票人欄偽簽「乙○○」之署押，並持交丁○○，
    因認被告涉有刑法第二百零一條第一項、第二項之偽造有價證券罪嫌。惟按本票
    應記載一定之金額；欠缺票據法所規定票據上應記載事項之一者，其票據無效，
    票據法第一百二十條第一項第二款、第十一條第一項前段分別定有明文。本件被
    告雖在本票之發票人欄內，偽造「乙○○」之署押，然並未記載一定之金額，有
    該本票在卷可憑，揆諸上開法律之規定，其票據無效，自非屬有價證券。是被告
    此部分所為，尚難令負偽造有價證券之罪責，惟公訴人認與前揭有罪部分有方法
    結果之牽連關係，屬裁判上一罪，爰不另為無罪之諭知，併此敘明。
四據上論斷，應依刑事訴訟法第二百九十九條第一項前段，道路交通處罰條例第八
    十六條第一項，刑法第二百十六條第二百十條第二百七十六條第一項、第五
    十一條第五款、第二百十九條，罰金罰鍰提高標準條例第一條前段，判決如主文
    。
中      華      民      國    八十九    年     十一     月      十      日
                                      法  官  張  恩  賜
右正本證明與原本無異。
如不服本判決，應於判決送達後十日內向本院提出上訴狀，上訴於臺灣高等法院臺中
分院( 須附繕本 )。
                                      書記官
中      華      民國    八十九    年     十一     月      十五    日
附錄論罪科刑之法條︰
刑法第二百十條︰偽造變造私文書，足以生損害於於公眾或他人者，處五年以下有
期徒刑。
刑法第二百十六條︰行使第二百十條至第二百十五條之文書者，依偽造變造文書或
登載不實事項或使登載不實事項之規定
刑法第二百七十六條第一項：因過失致人於死者，處二年以下有期徒刑、拘役或二千
元以下罰金。


司法院資訊處製作；財團法人民間司法改革基金會備份。
